【裁判字號】    92,訴,3175
【裁判日期】    920909
【裁判案由】    營業稅
【裁判全文】
臺北高等行政法院判決                            九十二年度訴字第三一七五號
                              .
  原      告  慶祥銀樓珠寶有限公司
  代  表  人  甲○○○
  訴訟代理人  周志誠（會計師）
  被      告  財政部台北市國稅局
  代  表  人  張盛和（局長）
  訴訟代理人  乙○○
右當事人間因營業稅事件，原告不服財政部中華民國九十二年一月十三日台財訴第0
000000000號訴願決定（案號：第00000000號），提起行政訴訟。
本院判決如左：
    主  文
原告之訴駁回。
訴訟費用由原告負擔。
    事  實
一事實概要：緣原告經人檢舉於民國（下同）八十二年二月一日銷售鑽石，金額計新
  台幣（下同）二、一九○、四七六元 (不含稅），漏開統一發票並漏報銷售額。經
  原被告臺北市稅捐稽徵處（以下簡稱原被告）查獲後依法審理核定原告應補徵營業
  稅計一○九、五二四元，並依行為時營業稅法第五十一條第三款規定按所漏稅額處
  七倍罰鍰計七六六、六○○元（計至百元為止），另按未依法給與他人憑證總額處
  百分之五罰鍰計一○九、五二三元。原告不服，申請復查，經原被告以八十五年五
  月二十七日八五北市稽法乙字第一一六五二號復查決定：「原處分關於按未依法給
  與他人憑證處百分之五罰鍰部分撤銷，其餘復查駁回。」原告仍不服，提起訴願，
  經臺北市政府八十五年十二月十七日府訴字第八五○五二二八八號訴願決定：「原
  處分撤銷，由原處分機關另為處分。」嗣經原被告重為審酌後，以八十六年二月十
  九日八五北市稽法乙字第一一六六四八號復查決定：「原處分關於按申請人所漏稅
  額處七倍罰鍰部分，更正改按所漏稅額處五倍罰鍰，其餘維持原核定。」原告仍表
  不服，提起再訴願，經財政部九十一年三月七日台財訴第0000000000號
  再訴願決定：「訴願決定及原處分關於營業稅罰鍰部分均撤銷，由原處分機關另為
  處分。其餘再訴願駁回。」原告就再訴願決定駁回部分仍表不服，提起行政訴訟，
  業經本院另以九十一年度訴字第二五八八號受理在案。至於罰鍰部分：經原被告依
  財政部再訴願決定之撤銷意旨，重新審酌結果，以九十一年五月三十一日北市稽法
  乙字第○九一九○八八五五○○號復查決定：「原罰鍰處分改按所漏稅額處三倍罰
  鍰計三二八、五○○元。」，原告猶表不服，提起訴願，經財政部訴願決定駁回，
  原告仍表不服，遂向本院提起行政訴訟。因營業稅自九十二年一月一日起由各區國
  稅局自行稽徵，被告於同年月十四日具狀承受訴訟。
二訴之聲明：
  (一)原告聲明：訴願決定及原處分「關於罰鍰部分」均撤銷。
  (二)被告聲明：如主文所示。
三兩造爭點：
  原告主張本件銷售行為係經理魯振榮個人仲介買賣，非原告之營業行為，不應對其
  按所漏稅額裁處罰鍰，是否可採？
  (一)原告主張之理由：
    1.被告以原告之經理魯振榮私人仲介鑽石買賣，收受空白抬頭支票並兌現，推論
      原告漏開統一發票並漏報銷售額時，未究明事由，蓋原告向來出售珠寶均有開
      立保證書，而本件銷售金額高達二百多萬元，如確係屬原告銷售行為，買受人
      豈有不要求開立保證書及支票不開抬頭之理。
    2.本件檢舉人李美蘭在檢舉時，並未提有證人，事隔年餘始提出證人陳耀昇及李
      進財，而該二人分別為其司機及胞弟，其證人身分及確實性，令人懷疑。
    3.本件原告經理魯振榮已自承係其本人仲介徐浩然與買受人李美蘭之鑽石買賣，
      故此交易係屬魯振榮個人之居間行為，而非原告之受託代銷關係，自無被告所
      稱屬行為時營業稅法第三條第三項第五款「營業人銷售代銷貨物者視為銷售貨
      物」，而應開立發票報繳營稅問題。本件純屬魯振榮個人一時貿易盈餘，應對
      其核課個人綜合所得稅。
    4.被告以魯振榮係原告業務經理，其出面洽售鑽石並兌領支票即論斷原告有銷售
      行為，此一推論過武斷。蓋支票抬頭並非原告，且原告並未兌領支票，故不能
      因上述情事即推論原告有違章事實，此一論點訴願機關亦採相同見解。魯振榮
      個人仲介行為與原告之銷售行為，二者究有聯繫與否，應由被告負積極舉證責
      任，不能僅以舉證人之證詞，及魯振榮係原告業務經理，支票由其兌現而妄加
      臆斷。
    5.依行政法「有利不利均應注意原則」，行政機關對行政程序，調查證據、行政
      指導、鑑定等，對當事人有利及不利均應注意，不得只注意對當事人不利部分
      。以核課稅額款言，最高行政法院（八十九年七月一日改制前為行政法院）八
      十七年判字第二三三號判決即明示：稽徵機關調查課稅事實，應斟酌納稅義務
      人有利及不利事實，不得僅採不利事實，而捨有利事實不顧，否則即有違實質
      課稅原則。本件原告臚列各項有利事實，被告審理時均置之不理，僅取片面之
      詞加以臆斷，豈能令人心服。
  (二)被告主張之理由：
    1.因營業稅業務移撥，本件自九十二年一月一日起由被告承受訴訟，合先陳明。
    2.卷查原告之違章事實，有檢舉人於八十三年三月二十八日書立之檢舉書、證人
      陳耀昇、李進財二人於八十四年三月二十二日、原告之記帳業者洪達康於八十
      三年四月十六日、原告之負責人甲○○○於八十三年五月六日及原告之股東兼
      業務經理魯振榮（甲○○○之子）於八十三年五月十日等人在原被告處所作之
      談話筆錄及支票影本附卷可稽，違章事證明確，洵堪認定。
    3.查魯振榮係原告之股東兼任業務經理，該公司平常銷售業務係由其負責（經魯
      振榮於筆錄自承），且依據檢舉人及其證人陳耀昇、李進財之指證，均表示檢
      舉人確於八十二年二月一日至原告處，向魯振榮購買二十五克拉香檳鑽石一顆
      ，金額二、三○○、○○○元，是日購買人（即檢舉人）並開立台北市第三信
      用合作社松山分社即期支票（支票號碼：ＫＣ0000000，金額二、三○
      ○、○○○元）乙紙予魯振榮，該支票並已由魯振榮持以兌現，依營業人開立
      銷售憑證時限表規定，本件係屬買賣業之營業人，其所銷售貨物以發貨時即應
      開立銷售憑證。次查本件除檢舉人及其證人陳耀昇、李進財二人之談話筆錄外
      ，尚有原被告承辦人員八十三年五月五日至原告處作現場訪談之錄音記要附卷
      佐證，魯振榮於接受現場訪談時，亦承認原告店面業務由其負責照顧。魯振榮
      及原告負責人甲○○○雖分別於八十三年五月六日及同年月十日在原被告處製
      作談話筆錄及本件起訴理由主張系爭鑽石交易係魯振榮與檢舉人間之私人仲介
      行為，而此項交易確實存在且亦為原告所不否認；惟查魯君既係原告之業務經
      理，且已自承負責銷售業務，原告店面平時亦由魯君負責照顧，依據上開資料
      及民法第五百五十三條和第五百五十四條關於經理人管理權之明文規定，足證
      系爭交易係屬原告之銷售行為，堪予認定。
    4.本件有關罰鍰處分部分，因原告係於八十四年九月一日營業稅法第五十一條修
      正施行前，觸犯該條文第三款規定，原被告依修正前處罰鍰倍數規定按原告所
      漏稅額處七倍罰鍰，原告不服，提起行政救濟，嗣為重為復查決定時經原被告
      改處漏稅額五倍罰鍰，復經財政部再訴願決定以改處後之五倍罰鍰與修正營業
      稅法第五十一條規定之最低倍數，是否相當為由，將原處分撤銷，著由原被告
      另為處分之案件，按原被告八十八年一月八日北市稽法乙字第八八○○○五○
      ○○○號函：「有關營業人違反修正前營業稅法規定，經依同法第五十一條規
      定處罰之行政救濟案件，經財政部再訴願決定以改處後之罰鍰倍數與修正營業
      稅法第五十一條規定一倍至十倍之倍數是否相當為由，將訴願決定及原被告原
      處分撤銷，著由原被告另為處分之案件，其處理原則如下：依稅務違章案件裁
      罰金額或倍數參考表應處七倍罰鍰者，改為五倍；應處五倍罰鍰者，改為三倍
      ；應處三倍罰鍰者，改為一倍。」是本件原罰鍰處分應予改按原告所漏稅額處
      三倍罰鍰計三二八、五○○元（計至百元止）。
    理  由
一按行為時營業稅法第五十一條第三款規定：「納稅義務人，有左列情形之一者，除
  追繳稅款外，按所漏稅額處五倍至二十倍罰鍰，並得停止其營業：三、短報或漏報
  銷售額者。」又八十四年八月二日修正公布之營業稅法第五十一條第三款規定：「
  納稅義務人，有左列情形之一者，除追繳稅款外，按所漏稅額處一倍至十倍罰鍰，
  並得停止其營業：三、短報或漏報銷售額者。」次按八十五年七月三十日增訂公布
  之稅捐稽徵法第四十八條之三規定：「納稅義務人違反本法或稅法之規定，適用裁
  處時之法律，但裁處前之法律有利於納稅義務人者，適用最有利於納稅義務人之法
  律。」又「八十五年七月三十日修正公布之稅捐稽徵法第四十八條之三規定『納稅
  義務人違反本法或稅法之規定，適用裁處時之法律，但裁處前之法律有利於納稅義
  務人者，適用最有利於納稅義務人之法律。』，上開法條所稱之『裁處』，依修正
  理由說明，包括訴願、再訴願及行政訴訟之決定或判決。準此，稅捐稽徵法第四十
  八條之三修正公布生效時仍在復查、訴願、再訴願及行政訴訟中，尚未裁罰確定之
  案件均有該條適用。」復為財政部八十五年八月二日台財稅第八五一九一二四八七
  號函釋在案，上開函釋，係財政部基於職權就稅捐稽徵法第四十八條之三公布生效
  時尚未裁罰確定之案件均有其適用所為釋示，未逾越法律規定，自可適用。
二本件原告經人檢舉銷貨漏開統一發票並漏報銷售額，經原被告查獲後依法審理核定
  原告應補徵營業稅計一○九、五二四元，並依行為時營業稅法第五十一條第三款規
  定按所漏稅額處七倍罰鍰計七六六、六○○元，另按未依法給與他人憑證總額處百
  分之五罰鍰計一○九、五二三元。原告不服，循序提起行政救濟，其中關於漏稅額
  被處罰鍰部分，經原被告依財政部再訴願決定之撤銷意旨，重新審酌結果，復查決
  定：「原罰鍰處分改按所漏稅額處三倍罰鍰計三二八、五○○元。」，原告猶表不
  服，提起訴願遭駁回，復起訴主張本件銷售行為係經理魯振榮個人仲介買賣，非原
  告之營業行為，不應對其按所漏稅額裁處罰鍰，詳如其起訴狀事實欄所載理由等語
  。
三查原告於八十二年二月一日在其營業場所台北市○○○路○段十二號地下樓Ｂ二十
  九室，由業務經理魯振榮銷售二十五克拉香檳鑽石一顆，金額二、三○○、○○○
  元，購買人並開立台北市第三信用合作社松江分社（訴願決定書及行政訴訟答辯狀
  均誤載為松山分社）票號：ＫＣ0000000之同數額即期支票乙紙，由魯振榮
  提示兌現，原告漏開統一發票且漏報銷售額之事實，有檢舉人之檢舉書、說明書、
  談話筆錄、證人陳耀昇、李進財二人談話筆錄及銷售鑽石所取得之上開支票影本等
  資料附原處分卷可稽，違章事證明確，自應補稅裁罰，其中補徵營業稅一○九、五
  二四元部分之行政訴訟，業經本院以九十一年度訴字第二五八八號判決原告之訴駁
  回在案。至於罰鍰部分，因行為時營業稅法第五十一條第三款規定按所漏稅額處五
  倍至二十倍罰鍰，於八十四年八月二日修正改為按所漏稅額處一倍至十倍罰鍰，依
  八十五年七月三十日增訂公布稅捐稽徵法第四十八條之三規定，對於尚未裁罰確定
  案件應從新從輕適用，本件原被告即依最有利之納稅義務人之規定從新從輕酌情按
  原告所漏稅額改處三倍罰鍰計三二八、五○○元（計至百元止），揆諸首揭規定及
  說明，自無不合。至於原告訴稱：系爭鑽石交易，屬魯振榮個人之仲介行為，非原
  告之交易行為等語，惟查魯振榮係原告之業務經理，原告之店面平時亦由魯振榮負
  責照顧，本件系爭交易之地點又在原告之營業場所，被告認定係原告之銷貨行為，
  核無不合，原告所訴，洵不足採。
四綜上說明，本件原處分按原告所漏稅額改處三倍罰鍰，核無違誤，訴願決定，予以
  維持，亦無不合，原告起訴意旨，非有理由，應予駁回。
五據上論結，本件原告之訴為無理由，依行政訴訟法第九十八條第三項前段，判決如
  主文。
中      華      民      國    九十二    年      九      月      九      日
                            臺 北 高 等 行 政 法 院  第 一 庭
                                           審 判 長  法    官  王立杰
                                                     法    官  王碧芳
                                                     法    官  黃本仁
右為正本係照原本作成。
如不服本判決，應於送達後二十日內，向本院提出上訴狀並表明上訴理由，如於本判
決宣示後送達前提起上訴者，應於判決送達後二十日內補提上訴理由書（須按他造人
數附繕本）。
中      華      民      國    九十二    年      九      月      十      日
                                                     書 記 官  姚國華


司法院資訊處製作；財團法人民間司法改革基金會備份。
